【裁判字號】    91,交聲,1166
【裁判日期】    920410
【裁判案由】    違反道路交通管理處罰條例聲明異議
【裁判全文】
臺灣士林地方法院交通事件裁定                  九十一年度交聲字第一一六六號
    原處分機關  臺北巿交通事件裁決所
    異議人即
    受處分人    乙○○
右列受處分人因違反道路交通管理處罰條例案件，對台北市交通事件裁決所於中華民
國九十一年九月二十五日所為北市裁三字第裁二二─ＡＢＸ二七○一二四號裁決書所
為之處分聲明異議 (原處分案號：台北市政府警察局舉發違反道路交通管理事件通知
單北市警交大字第ＡＢＸ二七○一二四號），本院裁定如左：
    主  文
異議駁回。
    理  由
一、按道路交通管理處罰條例第三十五條第一項第一款規定（修正前）：汽車駕駛人
    ，駕駛汽車經測試檢定酒精濃度超過標準者，處新台幣一萬五千元以上六萬元以
    下罰鍰，並當場禁止其駕駛及吊扣其駕駛執照一年。次按道路交通安全規則第一
    百十四條第二款規定：汽車駕駛人飲用酒類或其他類似物後其吐氣所含酒精濃度
    超過每公升零點二五毫克或血液中酒精濃度超過百分之零點零五以上者，不得駕
    車。
二、原處分意旨略以：異議人即受處分人乙○○駕駛ＥＢ─六○七七號自小客車於民
    國九十一年五月十九日凌晨一時四十五分許，行經臺北市○○路見警局正執行酒
    測勤務，即迅速停靠路邊規避稽查，經執勤員警上前盤查，有酒後駕車之嫌，即
    以酒精測定器測定酒精濃度為○點四六毫克／公升，舉發人當場依法製單舉發違
    規，依違反道路交通管理處罰條例第三十五條第一項第一款規定，裁處罰鍰四萬
    二千元並吊扣其駕駛執照十二個月。
三、聲明異議意旨略以：伊身上雖有酒味（經酒測結果酒精濃度為○點四六毫克／公
    升），惟當時未開車行駛於馬路上，不應以酒後駕駛論。且伊於九十一年五月十
    八日晚上十一時許，即睡在原停放於北投區○○路四九六號（山景住宅工地處）
    邊，車內小燈未熄，於同年月十九日凌晨一時三十分許，有人（即警察替代役）
    敲玻璃車窗叫醒伊，聞伊身上有酒味，即請伊下車並將伊帶到前面約五百公尺處
    （十信商工學校前）酒測，隨即開立告發單，此舉實難令人甘服，為此而提出聲
    明異議。
四、惟查：按汽車駕駛人飲用酒類或其他類似物後其吐氣所含酒精濃度超過每公升○
    ．二五毫克者，不得駕車，道路交通安全規則第一百十四條第一項第二款定有明
    文。上開汽車駕駛人飲用酒類或其他類似物後其吐氣所含酒精濃度超過每公升○
    ．二五毫克者，不得駕車之規定，自不論其駕車之目的為駕駛或駕駛車輛覓尋停
    車位停車甚明，查異議人前揭違規事實，有臺北市政府警察局舉發違反道路交通
    管理事件通知單影本、測得異議人呼氣酒精濃度為每公升０．四六毫克之呼氣酒
    精濃度測試紙影本、臺北市政府警察局北投分局公函各一紙在卷可證，並經證人
    即現場舉發本件違規之員警甲○○到庭具結證稱：「（請說明當時酒測情形﹖）
    我們當時在十信工商前酒測，我們派一個替代役男在前面埋伏，就看到受處分人
    看到前面有作酒測，就把車子開到旁邊假裝休息，替代役男就以無線電呼叫我過
    去，我到了，就發現車子熄火，但，引擎蓋是熱的，受處分人坐在駕駛座上，我
    們就請他作酒測」、證人即替代役男盧彥君具結證稱：「（本件酒測單告發，你
    是否有參與﹖）有，是我先發現的」、「（請你陳述當時情形﹖）是長官派我到
    前面埋伏，怕有人逃避臨檢，我是看到這部車不直走就倒車，停在路旁，很可疑
    ，我就呼叫長官過來，長官叫我先去敲他車窗要他出示證件，我就發現他身上有
    酒味，他當時，是一個人在駕駛座上，車子上只有他一個人，就帶他去作酒測」
    （見本院九十一年十二月十七日訊問筆錄）等語明確，衡情證人為值勤警員及役
    男，與受處分人素無怨隙，殊無設詞誣陷，致入己身於偽證重罪危險之理，且證
    述之內容詳盡，所為證言自堪採信，足認異議人確有飲用酒類或其他類似物後其
    吐氣所含酒精濃度每公升○．四六毫克仍駕車之違規情節甚明，異議人指摘原處
    分不當，所辯不足採信，本件異議人違規事實明確。按行政罰在法律之適用上應
    有刑法第二條第一項「行為後法律有變更者，適用裁判時之法律。但裁判前之法
    律有利於行為人者，適用最有利於行為人之法律。」及稅捐稽徵法第四十八條之
    三「納稅義務人違反本法或稅法之規定，適用裁處時之法律。但裁處前之法律有
    利於納稅義務人者，適用最有利於納稅義務人之法律。」規定所揭示之「從新從
    輕」原則之類推適用（陳清秀著「依法行政與法律的適用」一文，收錄於翁岳生
    編「行政法」一書，第一七六頁至第一七九頁，八十七年三月版），準此按道路
    交通管理處罰條例於九十一年七月三日修正公布，同條例第九十三條並授權行政
    院訂定施行日期，經行政院於九十一年八月十四日以院臺交字第０九一００四０
    六七六─Ａ號函訂定同年九月一日施行。同條例第三十五條第一項亦經修正，增
    定當場移置保管其車輛之規定，比較新舊法，以舊法對於異議人較有利，本件應
    適用舊法而為裁判，附此敘明。原處分機關據以援引上開規定，裁處異議人罰鍰
    四萬二千元，並吊扣駕駛執照十二月，並無不當。本件異議為無理由，應予駁回
    。
據上論斷，應依道路交通案件處理辦法第十九條，裁定如主文。
中      華      民      國    九十二    年      四      月      十      日
                                  臺灣士林地方法院交通法庭
                                      法  官  王  俊  雄
右正本證明與原本無異。
被告如不服本裁定，應於送達後五日內，向本院提出抗告狀。
                                      書記官  許  秋  莉
中      華      民      國    九十二    年      四      月     十一     日


司法院資訊處製作；財團法人民間司法改革基金會備份。
